臺灣彰化地方法院刑事判決
111年度訴字第911號
公  訴  人  臺灣彰化地方檢察署檢察官
被      告  孫錦華


上列被告因違反廢棄物清理法案件，經檢察官提起公訴（111年
度偵字第2910號），嗣被告於準備程序中，就被訴事實為有罪之
陳述，經本院合議庭裁定由受命法官獨任進行簡式審判程序，判
決如下：
    主  文
孫錦華犯非法清理廢棄物罪，處有期徒刑壹年貳月。緩刑叁年，
並應接受法治教育貳場次。緩刑期間付保護管束。
    事  實
一、孫錦華明知從事廢棄物清除、處理業務者，應向直轄市、縣
    （市）主管機關或中央主管機關委託之機關申請核發公民營
    廢棄物清除處理機構許可文件後，始得受託清除、處理廢棄
    物業務，亦明知自身並未領有廢棄物清除、處理許可文件，
    竟仍基於非法從事清除、處理廢棄物之集合犯意，自民國11
    0年6、7月間某日起，陸續向不詳人士收取來源不明、拆除
    裝潢後之廢棄木材、木料等廢棄物後，堆置在其位於彰化縣
    ○○市○○路000巷0號住處西側地下室內，並於分類收集後，將
    部分木材廢棄物作為鍋爐燃料，用以燃燒熱水供己使用，以
    此方式為廢棄物之清除、處理行為。嗣於111年1月21日下午
    2時10分許，為警會同彰化縣環境保護局（下稱彰化縣環保
    局）前往上址稽查，始循線查悉上情。
二、案經彰化縣警察局員林分局報請臺灣彰化地方檢察署檢察官
    偵查起訴。　　
    理  由
一、本件被告孫錦華所犯屬法定刑為死刑、無期徒刑、最輕本刑
    為3年以上有期徒刑以外之罪，其於準備程序時就被訴事實
    為有罪之陳述，經告知簡式審判程序要旨並聽取當事人意見
    ，經被告同意適用簡式審判程序後，本院亦認無不得或不宜
    改依簡式審判程序進行之處，爰依刑事訴訟法第273條之1 
    第1項規定裁定由受命法官進行簡式審判程序，故本件之證
    據調查依刑事訴訟法第273條之2規定，不受同法第159條第1
    項、第161條之2、第161條之3、第163條之1及第164條至第1
    70條規定之限制，合先敘明。
二、認定事實所憑證據及認定之理由
　　上開犯罪事實，業有彰化縣環保局111年1月21日環境稽查工
    作紀錄、現場照片、彰化縣環保局111年5月19日彰環廢字第
    1110000000號函、同局111年5月24日彰環稽字第1110000000
    號函、同局111年6月8日彰環廢字第1110000000號函暨附稽
    查照片，及同局111年6月17日彰環廢字第1110000000號函在
    卷可按（偵卷第15至17、25至30、57、63、65至73、81至82
    頁），復經被告於本院準備程序及審判程序時坦承不諱（訴
    字卷第82至83、101至102頁），足認其之任意性自白核與事
    實相符，可堪採為認定事實之依據。綜上所述，本案事證明
    確，被告犯行洵堪認定，應依法論科。
三、論罪科刑
　㈠核被告所為，係違反廢棄物清理法第46條第4款非法清理廢棄
    物罪。按集合犯乃其犯罪構成要件中，本就預定有多數同種
    類之行為將反覆實行，立法者以此種本質上具有複數行為，
    反覆實行之犯罪，歸類為集合犯，特別規定為一個獨立之犯
    罪類型，例如收集犯、常業犯等。又廢棄物之堆置、回填及
    處理，該行為概念內容原即預定行為人實施數個犯罪行為，
    本質上具有反覆性與延續性，且行為人所實施之數個行為，
    所侵害之法益復具有同一性，並該當於同一構成要件，且係
    利用同一機會、時空反覆不間斷地為之，得認為係出於本來
    單一之決意。足見，行為之違法內容，得以認定為係在該堆
    置及回填處罰條文所預定之違法內容範圍內，僅予以一次評
    價即可，應得評價為係集合犯之包括一罪。故被告所犯廢棄
    物清理法第46條第4款之犯行，係利用同一機會、時空環境
    下反覆不間斷地為之，應論以集合犯之包括一罪。　　
　㈡本院審酌被告未經許可從事廢棄物清理之舉措，已對周遭環
    境產生影響，所為實屬不該，而其自陳犯罪動機係為收集木
    材燒熱水供己使用，卷內尚無事證足認其有進一步營利之行
    為，則被告之犯罪動機尚非至劣；惟念其在案發前並無經法
    院論罪科刑之前案紀錄，素行良好，有其之臺灣高等法院被
    告前案紀錄表附卷可徵（訴字卷第105至106頁）；加以犯後
    終能在本院審理時坦承犯行，復已將上址地下室之廢木材全
    數清除完竣，並拆除燃燒熱水設備，此節有彰化縣環保局11
    1年9月23日彰環廢字第1110000000號函，暨所附111年7月13
    日、同年月26日廢棄物清理稽查紀錄工作單與現場照片可資
    憑佐（訴字卷第27、69至73頁），足見其確有悔意；再參酌
    被告非法清理廢棄物之種類、數量，對於法益侵害程度尚非
    甚鉅；兼衡其自稱專科畢業，目前無業，生活花費仰賴配偶
    擔任看護之薪資，已婚育有3名子女（其中1名尚未成年），
    目前與配偶及最小的孩子同住，經濟狀況勉持之智識程度與
    身體家庭經濟生活狀況（詳訴字卷第102頁審判筆錄）等具
    體行為人責任基礎之一切情狀，量處如主文所示之刑，以資
    儆懲。
　㈢緩刑部分
　　查被告前未曾因故意犯罪受有期徒刑以上刑之宣告，於犯後
    業已坦認犯行，並將案發現場堆置之廢棄物全數清除完畢等
    情，均如前述，本院諒其歷此次偵、審程序及刑之宣告，應
    能知所警惕而無再犯之虞，因認其所宣告之刑以暫不執行為
    適當，爰參酌被告之犯罪情節及所諭知之宣告刑，依刑法第
    74條第1項第1款規定，併予宣告緩刑如主文所示，以啟自新
    。另審酌被告因欠缺法紀觀念以致觸法，為使其於緩刑期間
    保持良好品行以避免再犯，乃依同條第2項第8款諭知於緩刑
    期間應接受如主文所示場次之法治教育，並依同法第93條第
    1項第2款規定，併予宣告緩刑期間付保護管束，以維法治。
    　
據上論斷，應依刑事訴訟法第273條之1第1項、第299條第1項前
段，判決如主文。
本案經檢察官蔡勝浩提起公訴，檢察官鄭積揚到庭執行職務。中
　　華　　民　　國　　111 　年　　11　　月　　23　　日
                  刑事第八庭  法  官  陳薏伩
以上正本證明與原本無異。
如不服本判決應於收受判決後20日內向本院提出上訴書狀，並應
敘述具體理由。其未敘述上訴理由者，應於上訴期間屆滿後20日
內向本院補提理由書（均須按他造當事人之人數附繕本） 「切
勿逕送上級法院」。
中　　華　　民　　國　　111 　年　　11　　月　　23　　日
                              書記官　林曉汾
附錄本案論罪科刑法條：
廢棄物清理法第46條第4款
有下列情形之一者，處1年以上5年以下有期徒刑，得併科新臺幣
1千5百萬元以下罰金：
四、未依第四十一條第一項規定領有廢棄物清除、處理許可文件
    ，從事廢棄物貯存、清除、處理，或未依廢棄物清除、處理
    許可文件內容貯存、清除、處理廢棄物。